【裁判字號】    97,交抗,208
【裁判日期】    970310
【裁判案由】    聲明異議
【裁判全文】
臺灣高等法院臺中分院刑事裁定         97年度交抗字第208號
抗  告  人
即受處分人  甲○○
上列抗告人因聲明異議案件，不服臺灣苗栗地方法院中華民國九
十六年十二月二十五日所為裁定（九十六年度交聲字第一五九號
）提起抗告，本院裁定如下：
    主  文
抗告駁回。
    理  由
一、抗告意旨略以：本件交通違規之舉發並無具體證據，僅由當
    時執勤警員即證人劉基宏為目視舉證，但該目視舉證過程疑
    點甚多，如攔停後先糾舉亂丟煙蒂、先騙取駕照再述明開單
    理由、未開警示燈跟蹤行駛車輛等；特檢附九十六年九月十
    四日抗告人記錄之網誌一篇，以還原當時狀況，抗告人強烈
    質疑本案乃證人劉基宏將實際違規之白色ＢＭＷ轎車誤認為
    抗告人所駕駛之白色自小客車所導致之錯誤舉發，上情亦經
    抗告人當場向執勤警員陳述，應有收錄於本件舉發錄音帶內
    ，為此提起抗告云云。
二、按汽車在行駛途中，不得驟然或任意變換車道，如欲超越前
    車或變換車道時，應先顯示方向燈告知前後車輛，並保持安
    全距離及間隔，方得超越或變換車道，高速公路及快速公路
    交通管制規則第十一條定有明文。又汽車行駛於高速公路、
    快速公路或設站管制之道路，不遵使用限制、禁止、行車管
    制及管理事項之管制規則而未依規定變換車道之行為者，處
    汽車駕駛人新臺幣（下同）三千元以上六千元以下罰鍰，並
    記違規點數一點，道路交通管理處罰條例第三十三條第一項
    第四款、第六十三條第一項第一款亦分別定有明文。
三、經查：本件抗告人即受處分人甲○○於九十六年九月四日零
    時一分許駕駛車牌號碼二Ｆ－九二一０號自用小客車，行經
    國道一號高速公路南下二六三公里處，因「行駛高速公路未
    依規定變換車道」之違規為警當場舉發，有內政部警政署國
    道公路警察局九十六年九月四日之公警局交字第Ｚ四Ａ００
    三三九二號舉發違反道路交通管理事件通知單影本一紙在卷
    可按。抗告人不服提出申訴，嗣經原舉發機關即內政部警政
    署國道公路警察局第四警察隊於九十六年九月二十六日及九
    十六年十月二十三日分別以公警四交字第０九六０四七二四
    六四號及公警四交字第０九六０四七二七三四號函敘明本案
    舉發抗告人違規之經過及舉發裁罰依據，抗告人仍有不服，
    原處分機關即交通部公路總局新竹區監理所苗栗監理站乃於
    九十六年十一月九日以竹監苗字第裁五四－Ｚ四Ａ００三三
    九二號裁處抗告人罰鍰三千元，但漏記違規點數一點，此復
    有上開各該函文及裁決書影本附卷為佐。再抗告人本件違規
    事實，亦據證人即當場目睹其情之執勤警員劉基宏於原審審
    理時具結證稱：「異議人（即抗告人）說我們攔他下來是因
    為他亂丟煙蒂，但是我們攔的時候，有全程錄音，也有譯文
    ，我們舉發是因為異議人沒有依規定變化車道，我們是在二
    五六公里簽到時，就發現異議人的車子跨線所以我們就尾隨
    異議人，我們發現異議人變換車道在二五八公里處的時候，
    車子從外側往內側車道，跨線行駛，也沒有打方向燈，之後
    在二六三公里處又有一次變換車道沒有打方向燈，所以我們
    攔停舉發。」等語明確（見原審卷九十六年十二月十八日訊
    問筆錄），並提出舉發當時之錄音光碟及錄音譯文為憑，而
    該錄音光碟與錄音譯文經原審法官諭知法官助理勘驗後內容
    亦大致相符，有原審法院法官助理於錄音譯文末註記「經核
    對錄音帶內容大致均相符」等語可稽。茲以本案證人劉基宏
    乃依法執行交通勤務之警員，與抗告人素不相識，復無何仇
    隙怨懟，嗣並於原審審理時到庭具結擔保其所陳述之真實性
    ，衡情要無甘冒偽證之重責而虛詞構陷抗告人之理；又交通
    警員對親睹之違規事實掣單舉發，就其事實之證明，本為證
    人，如無具體事證足證其有偏頗或失實之虞，已難恣意否定
    其指證即舉發之真正，況其舉發行為兼有公務員基於職務上
    權力，依法就特定之具體事件所為具公法上效果之單方行政
    行為之性質，基於公務員為公法上行為具有公信力之原則，
    該行政處分當可被推定為真正，其據以依法處分之事實認定
    亦為真正無誤；本件抗告人又未能提出任何對其有利之證據
    資料，以使法院對證人所述產生合理之懷疑，是抗告人本件
    違規事實，既據執勤警員以親睹無誤後始予舉發在案，又經
    其到庭具結作證，以刑事責任擔保其證言之真實性，證人所
    為證詞內容亦屬合理，並無顯著瑕疵或與事實不符之處，證
    人所為證詞應值採信，抗告人於上揭時地有「行駛高速公路
    未依規定變換車道」之違規事實，自堪認定。抗告人雖執前
    詞提起本件抗告，惟依上開舉發當時之錄音譯文已載明證人
    劉基宏一開始即向抗告人告知：「你（指抗告人）有沒有覺
    得你變換車道都沒有打方向燈？我從二五六開始跟你，跟到
    這裡來，你至少有五次以上沒有打方向燈…」等語明確，有
    該錄音譯文在卷足憑，抗告人辯稱證人攔停後先糾舉亂丟煙
    蒂云云顯與事實不符，不足採信；又執勤警員是否應先告知
    駕駛人違規事項再請求提出相關證件或於舉發前先開啟警示
    燈等事項，僅係執勤警員執行方法是否合宜之問題，與抗告
    人是否有本件違規行為並無關聯，抗告人執此指摘證人舉發
    過程不當，亦無可採；另抗告人提出其個人所記錄之網誌內
    容及引用舉發錄音譯文質疑證人錯將實際違規之車輛誤認為
    抗告人所駕駛一節，則屬抗告人個人臆測或偏頗之詞，抗告
    人復未能提出任何證據資料以供本院審酌，自不得遽以認定
    為真實，此部分抗告理由同不足取。從而原法院因認原處分
    機關援引道路交通管理處罰條例第三十三條第一項第四款、
    第六十三條第一項第一款、違反道路交通管理事件統一裁罰
    基準及處理細則第四十一條、第四十三條、第六十七條等規
    定，就抗告人行駛高速公路未依規定變換車道之違規行為，
    裁處抗告人罰鍰三千元整，但漏記違規點數一點，尚有未洽
    而依法撤銷原處分，另行裁處抗告人罰鍰三千元，並記違規
    點數一點，經核其認事用法皆無不合。抗告人仍執前詞提起
    本件抗告，任意指摘原裁定不當，皆無理由，應予駁回。
據上論斷，應依道路交通案件處理辦法第二十六條，刑事訴訟法
第四百十二條，裁定如主文。
中    華    民    國    97    年    3     月    10    日
            刑事第九庭    審判長法  官  陳  筱  珮
                                法  官  趙  春  碧
                                法  官  許  旭  聖
上列正本證明與原本無異。
不得再抗告。
                                書記官  紀  美  鈺
中    華    民    國    97    年    3     月    10    日


司法院資訊處製作；財團法人民間司法改革基金會備份。
